【裁判字號】    97,訴,485
【裁判日期】    980820
【裁判案由】    強盜等
【裁判全文】
臺灣苗栗地方法院刑事判決               97年度訴字第485號
公  訴  人  臺灣苗栗地方法院檢察署檢察官
被      告  丙○○
                    號3樓
                    （現在臺灣臺北監獄執行中）
指定辯護人  王士銘律師
上列被告因強盜等案件，經檢察官提起公訴（97年度偵字第1797
號），本院判決如下：
    主  文
丙○○共同犯行使變造特種文書罪，累犯，處有期徒刑陸月，減
為有期徒刑月，扣案之變造庚○○國民身分證上及汽車駕駛執
照上「乙○○」照片各壹張，均沒收；又共同犯結夥攜帶兇器強
盜罪，累犯，處有期徒刑捌年肆月，扣案之藍波刀壹支，沒收。
應執行有期徒刑捌年陸月，扣案之變造庚○○國民身分證上、汽
車駕駛執照上「乙○○」照片各壹張，及藍波刀壹支，均沒收。
    事  實
一、丙○○（綽號小胖）與乙○○（綽號六條，其所涉共同行使
    變造特種文書部分，業經本院以民國95年度訴字第468 號判
    決判處有期徒刑4 月，減為有期徒刑2 月確定）共同基於行
    使變造特種文書之犯意聯絡，先於94年8 月底某日，由丙○○在某不詳地點，交付案外人庚○○所有之國民身分證及汽
    車駕駛執照各1 張（按該等物件，均係庚○○於93年2 月4
    日晚間某時，在臺北縣新莊市某計程車上所遺失）予乙○○
    後，丙○○旋即在臺北市松山區某處賓館內，指示乙○○更
    換照片及護貝等變造事宜；而乙○○隨即將其本人照片2 張
    ，各自換貼1 張於上開庚○○之國民身分證及汽車駕駛執照
    上而加以變造。復於同年9 月初某日，丙○○即偕同乙○○
    一起至臺北縣中和市某處租賃車行，共同持上開乙○○所變
    造庚○○之國民身分證及汽車駕駛執照，冒以庚○○之名義
    而行使之，表示其為庚○○本人之名義，並據以承租車牌號
    碼9E－1892號自用小客車，足以生損害於庚○○與該租賃車
    行。嗣經警方於同年10月27日持搜索票搜索丙○○之住處，
    並扣得上開國民身分證及汽車駕駛執照各1 張，始悉上情。
二、丙○○經由真實姓名年籍不詳、綽號「奇男」之成年男子介
    紹，認識綽號「甜筒」之甲○○，甲○○知悉丙○○有在居
    間介紹毒品買賣，遂將此訊息告知丁○○（綽號胖德），丁○○遂於94年9 月11日之前2 、3 日，偕同真實姓名年籍不
    詳，綽號「博仔」及「天明」2 位成年男子，一同駕車至臺
    北市○○路，欲透過丙○○介紹購買毒品，惟因故未成交，
    丙○○覺得顏面無光，因此心生不滿，明知丁○○並未積欠
    其任何債務，欲藉上開理由強盜丁○○財物，惟因不知丁○○住處，遂計畫先找甲○○，再透過甲○○找出丁○○以強
    盜丁○○財物，乃與乙○○、戊○○（綽號水溝）、徐洪華
    （綽號順哥）（以上3 人所涉加重強盜部分，業經本院以95
    年度訴字第468 號判決判處乙○○有期徒刑7 年6 月，並與
    上開犯罪事實(一)部分定其應執行刑為有期徒刑7 年7 月，另
    判處戊○○及徐洪華各有期徒刑7 年6 月，嗣經臺灣高等法
    院臺中分院以96年度上訴字第2633號、最高法院以97年度台
    上字第3483號判決駁回其等之上訴而確定在案）及另2 名真
    實姓名、年籍均不詳，綽號分別為「紅猴」及「麻糬」之成
    年男子，共同基於妨害自由、傷害及加重強盜之犯意聯絡及
    行為分擔，於94年9 月10日晚間，分乘2 部自用小客車自台
    北南下苗栗，於94年9 月11日凌晨2 時許抵達苗栗，先由丙○○命乙○○打電話予甲○○，佯稱其在甲○○住處附近，
    要至甲○○住處聊聊，甲○○應允，乙○○即與丙○○等共
    6 人一起至甲○○苗栗縣竹南鎮龍鳳里山寮178 號住處，丙○○要求甲○○帶渠等去找丁○○，甲○○因丙○○等人數
    眾多，勉為應允而帶渠等去找丁○○，適丁○○不在家，渠
    等遂帶甲○○至苗栗縣竹南鎮○○里○○○路181 號「松岩
    逸汽車旅館」房間內，戊○○即自包包內取出1 支手槍（未
    扣案，無證據證明具有殺傷力，以下稱上開手槍）交予丙○○，由丙○○命甲○○配合打電話誘出丁○○，並私行拘禁
    甲○○在房間內而剝奪甲○○之行動自由。於同日凌晨4 時
    許，甲○○連絡上丁○○，即佯稱有事要找丁○○，並要丁○○至苗栗縣頭份鎮○○里○○○路與公北三街口處，離松
    岩逸汽車旅館約2 、3 百公尺之某加油站，丁○○不知有詐
    而應允，隨即駕駛其所有之車牌號碼5P－7677號自用小客車
    抵達該處等候，丙○○亦攜帶上開手槍與甲○○開車抵達，
    甲○○先下車，丁○○亦下車，此時丙○○即攜帶上開手槍
    下車，要丁○○交出汽車鑰匙，並以上開手槍強押丁○○上
    丙○○所駕駛之自用小客車（此時丁○○之5P－7677號自用
    小客車尚留在該處），以此方式剝奪丁○○之行動自由，並
    一同返回「松岩逸汽車旅館」。3 人抵達「松岩逸汽車旅館
    」房間後，其餘5 人亦一同進入房間，丙○○即命人將丁○○之自用小客車開回旅館，戊○○並恐嚇丁○○要好好配合
    丙○○之問話，丙○○即質問丁○○：「我的貨（指毒品）
    不好是不是」等語，並對丁○○未購買毒品一事大發雷霆，
    戊○○並對丁○○注射不明液體（無證據證明係海洛因），
    致丁○○頭部暈眩，丙○○再一手持藍波刀，另一手持上開
    手槍，以藍波刀柄及上開手槍柄敲擊丁○○頭部，其餘在場
    之戊○○、乙○○、「麻糬」等人亦共同徒手毆打丁○○之
    頭部及肩膀等部位，時間持續約5 、6 分鐘，丁○○因而受
    有左側頭部挫瘀傷4 ×3 公分及左手臂穿刺傷0.5 ×0.5 公
    分之傷害，至使丁○○不能抗拒後，丙○○即要徐洪華及「
    紅猴」將甲○○帶至另一房間拘禁並負責看守，再由丙○○
    等人中之1 人對丁○○稱：「之前買賣沒有成功，要拿出新
    臺幣（下同）100 萬元來賠」等語，丁○○不從，丙○○即
    趁勢強將丁○○身上約2 、3 千元取走，並持續以上開手槍
    柄及藍波刀柄毆打丁○○。之後，丙○○即命「麻糬」取代
    徐洪華看守甲○○，再命乙○○與徐洪華2 人至丁○○車上
    ，拿取值錢及重要物品。乙○○與徐洪華至丁○○車上搜刮
    物品後，隨即進入丁○○遭拘禁之房間內，並將自丁○○車
    上所取得之財物（內含丁○○之現金卡、提款卡、國民身分
    證、護照、退伍令、台胞證、強制汽車責任保險費收據、保
    險證、統一發票、交通部公路局自行收納款項收據、裕隆汽
    車製造股份有限公司電子計算機開立專用汽車出廠與貨物稅
    完稅照證等物）交予丙○○，徐洪華乃再回拘禁甲○○之房
    間換回「麻糬」。丙○○見丁○○之提款卡，即逼問丁○○
    提款卡密碼，戊○○則在一旁記錄。嗣於同日上午，丙○○
    等全部人員即外出找綽號「博仔」及「天明」之人，由丙○○駕駛丁○○之車牌號碼5P－7677號自用小客車，戊○○持
    上開手槍，強押丁○○坐於同車，徐洪華、乙○○押甲○○
    坐於另一車，「紅猴」、「麻糬」則坐另一車，渠等先至「
    博仔」住處找「博仔」未遇，再至「天明」住處找到「天明
    」，其後再回頭找「博仔」仍未遇，丙○○所駕駛搭載戊○○及丁○○之車輛即先行離去購物，當車輛駛至苗栗縣竹南
    鎮○○路與永貞路口處時，丙○○、戊○○及丁○○均下車
    ，惟車鑰匙未拔下，丁○○即趁隙上車並駕車逃離，至苗栗
    縣警察局竹南分局報案，並為警在丁○○之上開自用小客車
    上，扣得丙○○所有之行動電話2 支（門號分別為：000000
    0000、0000000000號，業已責付丙○○保管）及藍波刀1 支
    等物。丙○○、戊○○見丁○○駕車逃離後，即坐上另2 部
    車，再去尋找丁○○未遇，因丁○○於電話中告知甲○○其
    已報警，渠等即繼續押甲○○至臺北市○○○路「晶光旅社
    」，丙○○並要乙○○持丁○○之提款卡前去提款，乙○○
    即虛予應付並稱未提得款項，渠等即在「晶光旅社」討論後
    離去，甲○○則因懷疑渠等仍在房間外看守而未立即離去，
    迄翌（12）日上午7 時許，確定丙○○等人已離去後，始逃
    離上開旅社。
三、案經丁○○訴由苗栗縣警察局竹南分局報請及臺北市政府警
    察局移送臺灣苗栗地方法院檢察署檢察官偵查起訴。
    理  由
壹、證據能力部分：
一、按被告以外之人於審判外向法官所為之陳述，得為證據；被
    告以外之人於偵查中向檢察官所為之陳述，除顯有不可信之
    情況者外，得為證據，刑事訴訟法第159 條之1 定有明文。
    經查，證人丁○○、甲○○、乙○○、戊○○4 人於另案（
    即本院95年度訴字第468 號及臺灣高等法院臺中分院96年度
    上訴字第2633號案件）審理中向法官所為之證述，及偵查中
    向檢察官所為之證述，均經具結擔保其憑信性，且被告及辯
    護人復未釋明其等於偵查中之證述有何顯有不可信之情況，
    是依上開說明，自均有證據能力。
二、按被告以外之人於審判外之陳述，雖不符刑事訴訟法第159
    條之1至第159條之4之規定，惟經當事人於審判程序同意作
    為證據，法院審酌該言詞陳述作成時之情況，認為適當者，
    亦得為證據；當事人、代理人或辯護人於法院調查證據時，
    知有刑事訴訟法第159條第1項不得為證據之情形，而未於言
    詞辯論終結前聲明異議者，視為有前項之同意，刑事訴訟法
    第159 條之5 定有明文；又當事人同意或有同條第2 項依法
    視為同意某項傳聞證據作為證據使用者，實質上即表示有反
    對詰問權之當事人已放棄其反對詰問權，如法院認為適當，
    不論該傳聞證據是否具備刑事訴訟法第159 條之1 至第159
    條之4 所定情形，均容許作為證據（最高法院97年台上字第
    6715號判決參照）。經查，本件下列所引之被告丙○○（下
    稱被告）以外之人於審判外之陳述（含言詞及書面陳述），
    本院於審理中均一一踐行「告以要旨」程序，而檢察官、被
    告及辯護人在知悉上開證據係審判外陳述之情形下，對於各
    該審判外之陳述，均分別表示「沒有意見」，或僅就其真實
    與否表示意見，並未於言詞辯論終結前就證據能力聲明異議
    （見本院卷(二)第208 至213 頁）；而本院審酌該等陳述作成
    時之情況，認為其證據之取得過程並無瑕疵，且與待證事實
    具有關連性，證明力非明顯過低，而具適當性，是依上開說
    明，自亦均有證據能力。
貳、實體部分：
一、訊據被告矢口否認有何行使變造特種文書之犯行，辯稱：此
    為乙○○之個人行為，與伊無關云云。惟查：
  (一)上開國民身分證及汽車駕駛執照各1 張，均係庚○○於93年
    2 月4 日晚間某時，在臺北縣新莊市某計程車上所遺失之事
    實，業據證人庚○○證述在卷（見94年他字第345 號卷第40
    頁），足認上開國民身分證及汽車駕駛執照確係庚○○所遺
    失之證件無訛。
  (二)又證人即共犯乙○○於偵查中已證稱：「（問：【提示庚○○的駕照及身分證】照片是否是你的？）是，是今年8 月底
    ，綽號小胖的丙○○，他拿給我庚○○的駕照及身分證，並
    在台北市松山區的某賓館，教我如何更換照片及護貝，這2
    個證件，照片都是我變造的。」、「（問：你8 月底變造後
    ，有使用過幾次？）9 月初，丙○○帶我到中和的一家車行
    ，用變造庚○○駕照及身分證租了一部MAZDA 的小客車。」
    等語明確（見94年他字第345 號卷第74頁背面）；其嗣雖於
    本院中翻異前詞，改稱：庚○○所有之國民身分證及汽車駕
    駛執照係伊拾獲，並自行變造後，再前往前揭租賃車行租車
    ，租車時丙○○雖有共同前往，但不知伊係持變造後之證件
    租車云云（見本院卷(二)第70至79頁），惟其此部分之證述經
    檢察官以98年度蒞追第7 號追加起訴其偽證罪後，其於另案
    （即98年度訴字第364 號）中業已坦承其於本院審理中之上
    開證述乃係偽證，應以上開犯罪事實(一)所述之經過方為真實
    ，嗣其上開偽證犯行並經本院判處有期徒刑3 月確定在案，
    此有各該筆錄、判決在卷可稽。本院衡以證人乙○○於偵查
    中應較無來自被告在場之壓力，或事後串謀而故為迴護被告
    之機會，且其於偵查中亦自承有變造文書及行使變造特種文
    書等不利於己之供述，及其嗣於本院審理中所證乃係虛偽陳
    述並已經判刑確定等情，足認證人乙○○於偵查中之證述，
    應較可採。此外，並有經變造之庚○○國民身分證、汽車駕
    駛執照影本各1 份在卷可憑（見94年度監續字第136 號卷第
    11頁）。再參諸上開國民身分證、汽車駕駛執照，乃係警方
    於搜索被告住處時，始在被告住處之3 樓客廳所扣得等情，
    此有臺灣臺北地方法院搜索票、台北市政府警察局刑事警察
    大隊扣押物品目錄表在卷足佐（見94年度偵字第4779號卷第
    83至87頁）。則綜觀上情，堪信證人乙○○於偵查中所證被
    告之上開犯行，應與事實相符，而足認被告確有指示乙○○
    變造庚○○之國民身分證及汽車駕駛執照後，復一同持以向
    租賃車行租車而行使變造之特種文書，灼然甚明。是被告空
    言否認犯行，並不足採。此部分事證明確，被告犯行堪以認
    定，應予依法論科。
二、訊據被告固坦承其有於94年9 月11日凌晨，與乙○○、戊○○、徐洪華、「紅猴」及「麻糬」等共6 人，分乘2 部自用
    小客車抵達苗栗，且有於上開時、地剝奪丁○○之行動自由
    並傷害丁○○之事實，惟矢口否認有何強盜丁○○財物及剝
    奪甲○○行動自由之犯行，辯稱：伊當初係跟己○○各出資
    15萬元向丁○○購買毒品，惟因丁○○提供之毒品不純，伊
    才尋找丁○○，要求丁○○退還30萬元，本案乃毒品買賣引
    起之債權債務糾紛；又甲○○係自願與伊等同行，伊並未逼
    迫甲○○前往「松岩逸汽車旅館」，且伊並未持有上開手槍
    ，亦未自丁○○身上取走現金2 、3 千元，及逼問丁○○提
    款卡密碼云云。惟查：
  (一)證人即告訴人丁○○之證詞：
  1.其於另案（即95年度訴字第468 號）審理中證稱：「（問：
    94年9 月11日凌晨4 點多時，甲○○有沒有打電話給你，跟
    你約在苗栗縣頭份鎮○○里○○○路與公北三街口處之加油
    站？）有的，是凌晨沒有錯，但是日期忘記了。」、「（問
    ：你是如何到達現場的？）我開車，自己一個人，車牌號碼
    5P－7677號自用小客車。」、「（問：你到達現場之後，有
    沒有看到甲○○？）……我等了2 分鐘，他才過來。」、「
    （問：甲○○過來之後，發生了什麼事情？）甲○○給一個
    綽號叫小胖的人載，是開銀色的裕隆兩千西西小客車，小胖
    我不認識，甲○○從副駕駛座下來，我本來是在車上等，我
    就下車，下車後，甲○○那個車的駕駛座也有1 個人下車，
    那個人下車之後就拿槍把我押上車，叫我先把我車子的鑰匙
    交出來，然後我被他們載到隔壁的芝柏山汽車賓館，他們就
    把我帶上2 樓，小胖罵我，他們那邊有6 、7 個人，其中有
    2 個人把我押住，拿注射針筒把不明東西注入我左下臂內。
    過了5 分鐘，我的頭暈暈的，我就坐在旁邊的椅子上，他們
    就打我，他有把子彈退出來，拿槍托打我，也有拿藍波刀的
    柄敲我的頭，……他叫我打電話回家跟我父親要錢，但是我
    不敢打，後來他們去我的車上把我的台胞證、提款卡、駕照
    、行照、信用卡、身分證及車上的零錢幾百元拿下來，被搜
    刮一空。」、「（問：請確認，你剛才說拿槍對著你，把你
    押上車的，是否是小胖？）對，他們叫他小胖。」、「（問
    ：你是被押去『芝柏山汽車旅館』或是『松岩逸汽車旅館』
    ？）我確定是『松岩逸汽車旅館』，剛才講錯了，我之所以
    講錯，是因為芝柏山也是竹南的汽車旅館。」、「（問：你
    被押到『松岩逸汽車旅館』之後，用槍托及藍波刀柄打你的
    是否是小胖？）對。」、「（問：你是否還記得總共是幾部
    車去『松岩逸汽車旅館』？）他們開兩部，我的車子也被他
    們開去，所以是3 部車。」、「（問：從你下車到『松岩逸
    汽車旅館』，總共有幾個人？）大概5 、6 個人，因為我被
    注射以後，頭很暈，實際上幾個人甲○○比較清楚，當時他
    在旁邊。」、「（問：小胖為何這樣做？）我也不知道，就
    甲○○打電話給我要我去，到了汽車旅館後，他們就說我家
    漁船很多台，要叫我父親拿錢出來，我說我父親為何要拿錢
    出來，我也不認識小胖。」、「（問：在汽車旅館時，小胖
    他們是否有說之前的買賣沒有成功叫你拿100 萬元出來賠他
    們？）沒有，我確定。」、「（問：提示94年他字第345 號
    卷附第32頁中間，為何你在偵查時有講上開的話？）那是1
    個LV包包走私的事情，小胖叫甲○○要我們去買，我們在路
    邊有在擺賣LV的包包，當時我跟1 個股東有帶3 、40萬元北
    上要去買，上去時，我們沒有遇到他們的人，他們就帶著我
    們在台北市區逛，我們很怕錢會被搶，就自己回來，所以交
    易就沒有成，小胖就很不高興，當天我並沒有看到小胖，他
    們是開1 台車在交流道等我們，就在前面領著我們的車在台
    北市逛，但我們沒有看到貨。」、「（問：照你這樣講，也
    不需要叫你賠到1 百萬元？）他們就是要拗我，確定要拗我
    。」、「（問：在『松岩逸汽車旅館』時，你身上有多少錢
    被拿走？）身上有差不多2 千多元被小胖拿走。」、「（問
    ：後來你的提款卡、信用卡等東西被小胖他們拿走時，他們
    有沒有問你提款卡的密碼？）有的，是小胖問的，旁邊1 個
    人在記密碼，每1 張都有記到。」、「（問：當時你有告訴
    他們正確的密碼？）有，都有正確，因為我那時候有說我忘
    記時，他們槍托就會直接打在我的頭上，這點我記得。」、
    「（問：你在『松岩逸汽車旅館』時，甲○○都有在你的身
    邊嗎？）我一進去就被注射，然後被打，打完之後，甲○○
    就被帶到另外1 個房間去了，他們在審問我密碼時，甲○○
    不在。」、「（問：後來你是如何離開『松岩逸汽車旅館』
    ？）他們要我回台北，要把我的車子變賣，他們要走時開我
    的車，由小胖開我的車，另外1 個名字我忘記了，他坐在小
    胖的旁邊，我自己1 個人坐在後座。他們要把我的車子帶到
    台北當舖當掉，到了頭份交流道時，有看到1 個賣蔥油餅的
    ，小胖先下來，問他們說要吃什麼蔥油餅，他們講什麼，小
    胖聽不清楚，小胖就叫他們自己下來，我就跳到車子前面，
    把車子開到警察局報案。」、「（問：當時要離開『松岩逸
    汽車旅館』時，是幾部車離開？）3 部車。」、「（問：當
    時離開『松岩逸汽車旅館』時，小胖他們是否有說要載你去
    找綽號『天明』及『博仔』？）他是有載我先去後庄停一下
    ，停10幾分鐘，再跑去厚生戲院的對面，停3 分鐘左右，他
    們兩部車還在厚生戲院那裡，載我的那部車就往前開，要去
    買東西吃，就是去買蔥油餅。」、「（問：你是否認識綽號
    『天明』及『博仔』？）不認識，確定。」、「（問：小胖
    他們是否有提到綽號『天明』及『博仔』買毒品的事情？）
    我沒有聽到，我不知道。」、「（問：他們去找綽號『天明
    』及『博仔』與你沒有關係？）沒有關係，是甲○○帶他們
    去的，我一直在車上，沒有下車。第1 次出去時，一個胖胖
    矮矮的拿著槍指著我、押著我，小胖開我的車，拿槍那個人
    就坐在我旁邊，等我們車到後庄時，那個矮胖的人下車，又
    換一個人上來坐在駕駛座的旁邊的位置。」、「（問：你是
    否知道你在『松岩逸汽車旅館』被注射什麼東西？）我有去
    化驗，但是不知道什麼東西，……」、「（問：你在『松岩
    逸汽車旅館』時，除了小胖打你之外，還有沒有其他人打你
    ？）有，我知道還有其他人打我，因為我前面被打，後面也
    有人打我，我被打到倒在地上。」、「（問：你們離開『松
    岩逸汽車旅館』大概是幾點？）中午到下午這個期間。」、
    「（問：提示94年他字第345 號卷附第33頁，你在偵查中為
    何說原因應該是你跟綽號『天明』及『博仔』去台北，後來
    又沒有買車，他們認為被愚弄了，所以才跟你要錢？）這件
    事情我真的不清楚，我真的沒有欠小胖他們的錢，我也不認
    識綽號『天明』及『博仔』，我也沒有見過他們，是甲○○
    帶我去台北的，就是要去跟小胖他們買ＬＶ的包包。」、「
    （問：你跟甲○○是如何認識的？）我家有漁船，他在我家
    抓魚有6 、7 年了，我跟他沒有恩怨。」、「（問：提示94
    年他字第345 號卷附第32頁，這筆錄是你在檢察官那裡作的
    ，都有錄音，你為何現在說你不認識綽號『天明』及『博仔
    』？）……，我在檢察官那裡所述都是實在。」、「（問：
    那你就去那邊買賣毒品？）我確定沒有買賣毒品。」、「（
    問：所以綽號『天明』及『博仔』你不但認識，而且都見過
    面？）對。」、「（問：案發那天，小胖來帶你去綽號『天
    明』及『博仔』家，其實是你帶他們去的？）不是，是甲○○帶他們去的，我是被他們押去的。」、「（問：提示監字
    第127 號卷第12頁，這是你提出的診斷證明書，只有這些傷
    痕？）對。」、「（問：剛才有1 個左手臂穿刺傷，是否就
    是你被注射的傷痕？）是的，確定。」、「（問：從小胖及
    其他人，他們都說你與小胖之間是為了毒品買賣才發生這件
    事情，有何意見？）不是，確定不是買賣毒品，甲○○有帶
    我去台北晃一晃，我發現情況不對，差不多半個小時，我們
    就回來了。」、「（問：所以照你所說，打你的人除了小胖
    之外，後面打你的人你都沒有看到？）是的，我都沒有看到
    ，我是被打到蹲在地上。」、「（問：你去『松岩逸汽車旅
    館』是自願的嗎？）我是被強押去的。」、「（問：對於你
    的信用卡等物品被拿走，是你出於自願交給他們的嗎？）沒
    有，是他們去我車上拿下來的。」、「（問：你有欠本案的
    被告乙○○、戊○○、徐洪華、丙○○任何金錢嗎？）沒有
    ，任何金錢都沒有。」、「（問：你在『松岩逸汽車旅館』
    裡面，總共被拘禁多久？）差不多清晨4 、5 點到下午2 、
    3 點我才跑出來去報警。」、「（問：在『松岩逸汽車旅館
    』你是一直蹲在地上還是坐著？）我坐在椅子上」、「（問
    ：門有上鎖嗎？）沒有，他們就在我旁邊。」、「（問：在
    你車上查扣到的藍波刀是你的嗎？）不是，是丙○○他們的
    ，就是拿這支藍波刀打我的……」、「（問：從你離開『松
    岩逸汽車旅館』到頭份交流道逃離，這個過程大概幾個小時
    ？）差不多有半個小時。」等語（以上見95年度訴字第468
    號卷(二)第150 至165 頁）。
  2.其於本院中證稱：「（辯護人問：就是在汽車旅館前面的事
    實，因為你在汽車旅館外面那些行為，被告就這個部份都已
    經承認了，所以就是你現在陳述的是在汽車旅館裡面發生的
    事情就可以了？）押進去他就說那一次交易他有跟人家買了
    毒品沒有成功，然後說我們這邊沒有跟他買，然後就叫兩個
    人把我押到床那邊，拿注射針筒注我的手，那是什麼物品，
    我真的不知道，注完脖子，我拜託他不要注我，他注完我之
    後，把我拉到椅子那邊，坐在後面，後面我是沒有看到，好
    幾個人就開始把我打到跪在地上，甲○○當場都有看到這些
    事實。打完之後，事情過很久了，我大約陳述的內容，之後
    他把甲○○押到隔壁的房間，他就留一個胖胖，那個不知道
    叫什麼名字我不知道，結果找一個去我車上把我車上的東西
    搜括上來，搜括到一些提款卡、現金卡，他就拿藍波刀敲我
    的頭，叫我要把這些密碼什麼都講出來，我身上現金大概好
    像有2 、3 千塊也被他拿走……。」、「（被告問：你跟我
    認不認識？）不認識，甲○○給你的電話，我才跟你認識的
    。」、「（被告問：到底認識和不認識？）有電話聯絡的認
    識，是甲○○給你我的電話，說你有在賣毒品，然後我介紹
    張天明【指「天明」】跟「博仔」去要跟你買毒品，那天我
    還有證人，那天我們6 個人上去，結果那天你帶人家在台北
    逛半個小時，人家以為你要搶他，人家就不跟你交易，你就
    把這些事情找到我身上，這個我還有證人可以找出來作證都
    沒關係。」、「（被告問：你說我拿你2 、3 千元，但是你
    在94年他字第345 號強盜案的筆錄，你是以證人的身份有具
    結，你說法官問你除了那些金融卡、身份證等外，還有無其
    他財物損失，你說有，身上的現金1 千元，現金卡約4 千多
    元，信用卡消費2 千多元，其他的是否還有損失不知道，這
    段話是否是實話？）當初因為我有去提款卡，我的提款卡裡
    面本來還有3 千多，但是發生事情之後，我過去領的時候就
    沒有錢，過了2 天之後是法官才調我來開庭，問我說有沒有
    損失，我說一些信用卡的東西，帳單還沒有收到，我不太清
    楚，但是我的提款卡確實有損失到2 千多塊，我身上的現金
    那時候跟加上車上的，經過那麼久，但是我還隱約記得應該
    還有2 千多塊，這些都是事實，我沒有加油添醋……。」、
    「（被告問：你剛才不是說你被拿的是2 、3 千元？）2 、
    3 千元是我身上及車上的錢，過2 天我去提款，我提款卡裡
    面本來有3 千多元，後來剩下沒有錢可以領，當然法官問我
    我會把他加進去裡面。不然你可以去把我那張漁會的提款卡
    拿去印證看看啊，那1 張也是被你搶走的提款卡跟信用卡，
    搶走10幾張，我怎麼知道你盜刷多少。」、「（被告問：你
    說你到台北來是要跟我買賓士車，這個是你講的？）對，當
    初是「博仔」有跟你電話聯絡說要買1 台車，當時我因為事
    情剛開始，我會害怕，所以那1 台車是術語，其實是毒品，
    他要跟你買100 多萬，那100 多萬是要跟你買毒品，那天我
    們2 台車到台北的時候，你有先下來，然後他們給我們，我
    們沒有吸，跟著你在台北逛了半個小時，然後張天明【指「
    天明」】他弟弟說看事情不妙，錢是在他身上，那時候他說
    要先走，結果他就先開車走，那天我有打電話跟你說對不起
    ，人家說不要交易，你那時候電話給我撂一句狠話，就說沒
    關係你給我試試看，我一定要找到你，後來我不知道，你過
    了2 、3 天就找甲○○來恐嚇我出去……。」、「（被告問
    ：警詢你說是2 千元，他字案你又說是2 、3 千元，第1 頁
    第17行你說是2 、3 千元，結果到了第2 頁，你又說1 千元
    ，你到底是1 千元、2 千元、3 千元，難道這個你記不清楚
    嗎？）事情過那麼久，我記不清楚，當時如果你不要幫我注
    射那些不明物體，我頭不會暈暈的，我也能確定那天是多少
    錢，但是我當時頭是暈暈的，我只知道我身上跟車上的錢都
    被你拿走，我現在只能講2 、3 千元，確定的我不能講多少
    錢，搞不好超過去也不一定，因為那天我頭暈暈的。」、「
    （被告問：你說你到台北來找我買汽車，然後你後面又講說
    買LV皮包，請問你到底是買汽車還是LV皮包？）我現在就講
    了，是當初「博仔」跟你聯絡，你們的電話術語是你跟他開
    了100 多萬，其實是毒品，他們要跟你買毒品，我只是從中
    介紹你們，電話跟你們這樣通而已，當中也是交易沒成功。
    」等語（以上見本院卷(二)第200 至204 頁）。
  3.經核證人丁○○上開證述，與其於警詢及偵查中之證詞大致
    相符（見94年度監字第127 號第5 至7 頁、94年度監續字第
    136 號第8 至10頁、94年度偵字第4779號卷第74至77頁、94
    年度他字第345 號卷第31至33頁），均明白證述被告及其他
    共犯之犯行；又丁○○於本院中亦已明確證稱其先前所述之
    「賓士車」或「LV包包」，係因其當初仍有所顧慮，始未全
    盤托出，實際上該「賓士車」或「LV包包」即係表示毒品之
    術語，故其於上開時、地與「博仔」及「天明」一同駕車至
    台北，欲透過被告介紹購買者，乃係「毒品」，並非賓士車
    或LV包包等情甚詳，且此部分亦核與證人甲○○、乙○○、
    戊○○之證詞大致相符（詳下述），自堪憑採。再參諸丁○○於逃離被告等人之掌控後，旋即至苗栗縣警察局竹南分局
    對被告等人提出告訴，並為警在丁○○之上開自用小客車上
    ，扣得被告所有之行動電話2 支（門號分別為：0000000000
    、0000000000號）及藍波刀1 支等物，此有警詢筆錄1 份在
    卷可憑（見94年度監字第127 號卷第5 至7 頁），及警方在
    被告住處，亦扣得丁○○之國民身分證、護照等證件，此有
    臺灣臺北地方法院搜索票、台北市政府警察局刑事警察大隊
    扣押物品目錄表、丁○○之國民身分證、護照、退伍令、台
    胞證、強制汽車責任保險費收據、保險證、統一發票、交通
    部公路局自行收納款項收據、裕隆汽車製造股份有限公司電
    子計算機開立專用汽車出廠與貨物稅完稅照證等在卷可考（
    94年度偵字第4779號卷第83至90頁），堪信證人丁○○所證
    被告之上開犯行非虛。
  (二)證人甲○○之證詞：
  1.其於警詢及偵查中證稱：「（問：當時丁○○遭人持槍控制
    行動時你為何會在場？事情經過為何？你為何會邀約丁○○
    到頭份鎮○○里○○○路與公北三街口加油站？）因於94年
    9 月11日2 時00分時綽號六條（年籍資料不詳）打電話給我
    （電話顯示0000000000）要我出來到苗栗縣竹南鎮○○里○○路○段501 號旁之巷子，之後六條在現場等我並說要到我
    家坐坐我就帶他回家，隨後就有4 名男子（年籍資料均不詳
    ）開1 台轎車（車號不詳）及綽號小胖（年籍資料不詳）各
    開一台轎車到我家就說要找丁○○，之後就要我跟他們一起
    走，並帶我到苗栗縣竹南鎮○○里○○○路181 號（松岩逸
    汽車旅館－房間號不詳）要我約丁○○出來，之後我因被對
    方控制所以才打電話給丁○○並將他約出來到頭份鎮○○里
    ○○○路與公北三街口加油站。之後丁○○開車到達時綽號
    小胖之男子就持槍控制丁○○的行動（當時我人在現場），
    並請他將車子熄火停在現場並要丁○○及我上小胖的轎車，
    然後就將我及丁○○押至苗栗縣竹南鎮○○里○○○路181
    號（松岩逸汽車旅館－房間號不詳），當時押到松岩逸汽車
    旅館時內已有5 名男子在內，之後1 名綽號小胖之男子就開
    始問丁○○一件買賣（當時未明講是何買賣）之金錢問題，
    之後小胖就持槍托及藍波刀（當時有套皮套）打丁○○的頭
    ，之後小胖就說他的貨不好是不是，並要丁○○試一試就押
    住丁○○後拿針筒加疑似毒品之物品打在丁○○的手臂上，
    後內其他5 名男子（年籍資料均不詳）隨後也開始徒手打丁○○的頭，當時我言語阻擋叫他們不要打他，對方稱他們沒
    有要丁○○之性命，只是要給他一個教訓……。」、「（問
    ：對方何原因要控制你行動及強押丁○○？……）之前丁○○有帶我去台北縣新莊市認識1 名綽號為奇男（年籍資料不
    詳）之男子，之後我再去找奇男他就帶我去認識1 名綽號小
    胖之男子，並得知小胖有在介紹買賣毒品，之後我有告知丁○○綽號小胖有在介紹買賣毒品，丁○○就向我要小胖的電
    話要跟他接洽（但我不知為何事），之後他就自己與小胖聯
    絡之後我就不清楚他與小胖發生何事……。」、「（問：94
    年9 月11日凌晨4 點左右，你是否有約丁○○出來？）有，
    我約他在松岩逸汽車旅館旁的加油站。」、「（問：丁○○
    是否被小胖他們拿槍押上車？）我在現場有看到，小胖拿槍
    押他上車。」、「（問：小胖本名你是否知道？）知道，就
    是丙○○，相片我在警局有指認過。」、「（問：在松岩逸
    汽車旅館有幾個人打丁○○？）當時我有在現場，他們6 個
    都有打丁○○。其中小胖拿藍波刀加皮套敲他，也有拿槍作
    勢要打他，其他5 人都徒手毆打，他們大多打頭部、肩膀、
    背部。」、「（問：在汽車旅館一直到幾點離開？）他們6
    個打完後，我就被紅猴和順哥帶到隔壁房間，一直到中午12
    點才碰面離開。」、「（問：是誰去丁○○車子拿他的現金
    卡等財物？）我不知道，因為後來我都在隔壁房間。」、「
    （問：你是否知道什麼原因小胖要跟丁○○拿錢？）小胖說
    丁○○不守信用，去台北要買東西結果都沒有，害他們沒面
    子，所以才要丁○○負責。」、「（問：為何另外找『天明
    』、『博仔』？）因為當時他們2 人和丁○○一起到台北。
    」、「（問：為何他們又押你去台北？）我在9 月11日下午
    5 點多，他們2 台車押我到台北，我坐的車有小胖、順哥、
    紅猴、六條和我，他們只是控制我的行動，到第2 天早上7
    、8 點趁他們不在房間我就逃離開。」、「（問：有何其他
    陳述？）小胖他們找丁○○之前我就被他們控制行動，時間
    是9 月11日凌晨2 點多，當時水溝拿槍押我，到4 點多約到
    胖德後就在汽車旅館，也被控制行動。」等語（以上見94年
    度監字第127 號卷第8 至11頁、94年度他字第345 號卷第33
    至35頁）。
 2、其於另案（即96年度上訴字第2633號）審理中亦證稱：「（
    問：當時約要去找你的是何人？）乙○○，他說有事情找我
    。」、「（問：當天被告乙○○與其他人到哪裡找你？）當
    天是先在巷口碰面，到我家以後，小胖他們就一起過來。他
    們在我家待了5 至10分鐘。」、「（問：後來你為何會與他
    們去汽車旅館？）他們叫我幫忙找人，就把我帶到汽車旅館
    。」、「（問：你是自願與他們去汽車旅館？）他說不會為
    難我，要我幫他找人。」、「（問：到了汽車旅館，你有無
    與丙○○再出去外面？）有的。那時他叫我打電話聯絡胖德
    ，找理由將他騙出來。」、「（問：你們遇到丁○○後，他
    為何會跟你們去汽車旅館？）因為之前他們與他有糾紛，將
    他騙出來後，丁○○下車問什麼事情，他（指小胖）說有事
    情找他談談，就將他帶去汽車旅館。」、「（問：丁○○是
    否自願到汽車旅館？）是半強迫及用騙的。」、「（問：丙○○有無拿武器押他到汽車旅館？）那時候還沒有。」、「
    （問：小胖有無拿武器打他或是徒手打他？）起先用刀柄，
    然後拿槍柄。」、「（問：丁○○有無被注射不明藥物？）
    有的。是水溝向他注射。」、「（問：隔天早上【應係同日
    下午】你為何會跟丙○○他們到台北？）我並不是自願跟他
    們去的。因為當時胖德走了，他們說很抱歉要我跟他們上去
    台北。」、「（問：到了台北後，你有無進到晶光旅社？）
    有的。」、「（問：有無看到丙○○要求乙○○去領款？）
    有的。後來他們去領款，然後就走了，將我丟在那裡。」、
    「（問：乙○○有無因為沒有領款，當場被丙○○打？）有
    的。」、「（問：丙○○如何打他？）我知道他有打他，但
    沒有印象他如何打。」、「（問：丙○○有無罵乙○○？）
    有罵他，但太久了，內容我忘記了。」、「（問：後來他們
    是否留你一人在旅館內？）是的，他叫我不能亂跑，然後他
    們就走了，說晚一點會回來。」、「（問：乙○○打電話給
    你有無說什麼事？）沒有。」、「（問：乙○○及小胖到你
    家5 、6 分鐘有無談何事？）是要我幫他找人。」、「（問
    ：找人的原因為何？）因為他要找胖德，說胖德跟他裝肖仔
    （台語）。那時候是因為買賣毒品的糾紛。」、「（問：你
    知道他們買賣毒品的事情？）我起先不知道，到後面才知道
    。」、「（問：你剛才說你離開竹南到松岩逸汽車旅館，你
    是否確認沒有人拿槍？）他們這麼多人也不用拿槍。」、「
    （問：提示94年度監字第127 號卷第9 頁，你說過他們沒有
    拿東西出來押你，是否事實？）這是事實。」、「（問: 你
    有提到如果沒有跟他們走會被修理，這是否你的認知？）他
    們是說請我配合跟他們走，他們不會為難我。」、「（問：
    你剛才說到松岩逸旅館後，小胖請你打電話給胖德，用半強
    迫或騙的請你找他出來，當初你用什麼理由？）我說有事情
    找他。」、「（問：胖德到加油站後，什麼情形跟你上車的
    ？）胖德看到小胖很緊張，小胖叫他不要緊張，我說不要為
    難胖德，後來小胖要請他上車，我跟他說不會有事，小胖只
    是問一些事情而已，他看到我在車上，就上車跟我們一起去
    。」、「（問：過程中有無看到槍？）有的。」、「（問：
    為何會出現槍？）還沒有找到人的時候，小胖拿出來的。在
    還沒有找胖德的時候拿出來的。」、「（問：到胖德出現時
    ，小胖有無拿槍出來？）他帶在身上，但沒有亮槍。」、「
    （問：在加油站時有無很多人？）三更半夜沒什麼人。」、
    「（問：剛才你說到了旅館後，小胖拿出藍波刀及槍柄敲他
    ，原因為何？）因為他說胖德耍他。」、「（問：有無講原
    因？）說講好的事情沒有做。」、「（問：講好的事情是指
    什麼事？）他們是講毒品的事情。當時我也不知道。」、「
    （問: 你剛才說你有看到有人注射藥品？）我只知道有人拿
    針筒注射，裡面是白色粉末，不確定是什麼東西。」、「（
    問: 丁○○被帶到汽車旅館，你是否一直與他在同一間房間
    ？）沒有。大概待了10幾、20分鐘以後，順哥與紅猴將我帶
    到另一間房間。後來的事情我就不清楚了。」、「（問: 後
    來離開松岩逸汽車旅館時，你與何人坐同一輛車？）我是與
    順哥、紅猴以及不清楚名字的小弟坐同一輛車。」、「（問
    ：你離開汽車旅館有無找何人或在何地停留？）有去找博仔
    及天明。」、「（問：為什麼要找上開2 人？）因為小胖說
    他們2 人是跟胖德一起上去找他們的。」、「（問：有無找
    到他們2 人？）有找到天明。」、「（問：找到天明後，你
    有看到什麼事情？）小胖有跟天明拿錢。」、「（問：拿錢
    的原因？）不清楚。」、「（問：從汽車旅館離開後你有無
    看到丁○○？）有。丁○○坐在車上，沒有下來。他旁邊有
    坐其他人，車上有水溝及六條。」、「（問：有無出現槍押
    著丁○○？）沒有。但是他有受傷有被打。」、「（問：受
    傷的情形是否在車上被打的？）不是。」、「（問：你與被
    告丙○○是否認識？）之前有見過面，但並不熟。」、「（
    問：本案結束後，你是否曾經打電話給丙○○？原因為何？
    ）我曾經打過，打電話給他的原因是告訴他這個案子我已經
    到警察局說明了。」、「（問：提示同卷第32頁，上面的通
    話紀錄是否你當初打電話的內容？）是的。」、「（問：你
    說這個事情很容易解決，你當初跟我講的目的跟你所做的不
    一樣，你瞭解嗎，此話意義為何？）因為當初他說找丁○○
    出來不會傷害他，結果他做的跟講的不一樣。」、「（問：
    這個事情容易解決，這個事情指什麼？）我也不曉得當時講
    這句話的意思。」、「（問：你後來與丙○○回到台北晶光
    旅社，當時跟你一起在的人有哪些？）都在。包括戊○○。
    」、「（問：他們要你不要亂跑，除了這句話以外，還有無
    其他的話？）有的。還有說他們等一下會回來。」、「（問
    ：房間有無被鎖或鑰匙帶走？）我沒有注意。我以為他們在
    外面。我後來離開時房門沒有鎖。」、「 (問：94年9 月11
    日之前，有無見過徐洪華？）沒有。」、「（問：你到松岩
    逸汽車旅館，徐洪華有無與你在同一房間內？）有的。」、
    「（問：在你出去前，他在做什麼？）他在房間內待著。」
    、「（問：他是否在睡覺？）沒有。」、「（問：你剛才說
    去加油站接丁○○，你們如何去的？）小胖開一部車。」、
    「（問：丁○○如何來的？）他開一部車來的。」、「（問
    ：你們如何一起回汽車旅館？）小胖開車。」、「（問：丁○○的車如何處理？）就留在加油站那裡。在我們過去時一
    直在那裡，在我被帶到另一個房間後，那部車就被開回第一
    個進去的房間下面。」、「（問：你何時看到丁○○的車到
    這個房間下？）是他們要走的時候看到的。是早上全部的人
    要走的時候。」、「（問：車子進來時你有無看到？）沒有
    。「（問：你從加油站回到汽車旅館，有無看到徐洪華？）
    有的。他在房間裡面待著。」、「（問：他在睡覺嗎？）沒
    有。」、「（問：你們3 人過去另一間房間，徐洪華有無再
    離開第二個房間？）那時候有人離開，但我不記得哪個人曾
    經離開。」、「（問：你於偵查中所言是否真實？）是的。
    「（提示本院97年3 月31日準備程序筆錄，有無哪裡不對？
    ）均正確。」、「（問：你說在你被帶到第二個房間時，麻
    糬曾經過來取代徐洪華看守你，而徐洪華離開10幾分鐘，是
    否正確？）是的。」、「（問：你說在台北晶光旅社，他們
    有在那邊討論分贓，總共分成3 份，六條是小胖的小弟，他
    們2 人分1 份，麻糬是其中1 人的小弟，他們2 人分1 份，
    紅猴與另1 人分1 份，且有看到小胖拿一疊錢出來，不過沒
    有當場分，是否屬實？）是的。」、「（問：你跟小胖去加
    油站找胖德的當時，小胖有無下車？）沒有。我記得清楚，
    當時胖德看到小胖就一直發抖，小胖沒有下車。」、「（問
    ：當時胖德是你叫他上小胖的車？）是的。我跟胖德說他們
    不會為難他，只要幫他們找個人就好」等語（以上見96年度
    上訴字第2633號卷第214 頁至220 頁背面）。
  3.其於本院中復證稱：「（被告問：我從頭到尾有拿槍去押丁○○到松岩逸嗎？）當時是你說，我有跟你說你不要傷害他
    ，我把他請出來，你們兩個好好講對不對？……然後本來他
    們那一群小鬼也要跟你一起去，結果你把他攔下來，然後就
    他們沒有去，結果你跟我說不用怎麼樣去對他，但是那時候
    我就面對丁○○，我說阿德，成交的事情要找你講，你好好
    講，他不會傷害你，我是這樣子跟丁○○講，然後他那時候
    就跟著我們去那邊，當時你是有拿著一個很像槍的東西比著
    他，然後他就上車了。」、「（被告問：在哪裡？）在外面
    ，你也是在車裡面，你也並沒有講什麼，你只是罵他幾句，
    然後說你進來要跟他講話。」、「（問：你剛才說在松岩逸
    汽車旅館的時候，你有看到被告丙○○毆打丁○○是不是？
    ）打他的時候，打幾下說教訓教訓他這樣子而已。」、「（
    問：丙○○這邊大約幾個人？）忘記了，太久了，5 、6 個
    。」、「（問：他們都有出手打丁○○嗎？）起先的時候有
    3 、4 個人，後面我就不知道，後面因為我就被他們帶離開
    另外一個房間了。」、「（問：你有印象丙○○當場怎麼打
    丁○○嗎？）當時還有拿刀柄打他吧。」、「（問：他有拿
    槍出來嗎？）他有拿一枝出來，對。」、「（問：你說他有
    拿一枝槍出來是嗎？）嗯。」、「（問：有拿槍打丁○○嗎
    ？）沒有看清楚，當時就他們一群人打一下，然後他說給他
    一腳，我說不要打他了，你剛不是答應說不要打他嗎？然後
    他就停下來一下。」、「（問：丙○○的綽號叫小胖對不對
    ？）是。」、「（問：你之前在警察局做筆錄的時候，還有
    在檢察官面前做筆錄的時候，有沒有據實陳述？）有。」、
    「（問：所以現在很多事情因為已經很久了，是不是都記不
    太清楚了？）是。」等語（以上見本院卷(二)第205 至208 頁
    ）。
  3.綜上可知，證人甲○○固於另案審理中曾證稱：丙○○是用
    半強迫及用騙的要丁○○上車、丙○○當時沒有下車、沒有
    拿槍出來云云，惟與其於警詢、偵查及本院中所證不符，且
    與丁○○所證：丙○○有下車拿槍出來把伊押上車等語亦不
    符，而丁○○所證則與甲○○於警詢、偵查及本院中所證大
    致相符；參諸丁○○當時係遭甲○○誘出，甲○○於另案審
    理中所證，諒係迴護被告等人，並圖卸自己誘出丁○○之責
    任，是其此部分所證，自不足採，而應以其於警詢、偵查及
    本院中所證，較為可採。除此之外，證人甲○○所證內容，
    與證人丁○○所證大致相符，應堪採信。
  (三)證人即共犯乙○○之證詞：
  1.其於偵查中證稱：「（問：9 月11日凌晨，是否有與小胖、
    水溝等6 人一起至竹南？）有，到竹南找甲○○及丁○○，
    因為他們之前有到台北，好像是要買毒品，小胖覺得被耍，
    所以要找他們算帳。」、「（問：你們至竹南，有看到小胖
    或其人拿槍或刀子？）有看到小胖拿黑色的手槍及藍波刀。
    」、「（問：是何人在加油站押阿德回汽車旅館？）是小胖
    及甲○○出去帶阿德，小胖出去時，沒有看到帶什麼東西，
    但帶阿德回來時，小胖有拿槍出來，並有拿刀打阿德頭部及
    臉部，現場還有水溝、紅猴、麻糬等人也有共同出手打阿德
    。」、「（問：後來是何人去車上拿阿德的東西？）是小胖
    叫我及順哥去阿德的車上，把車上值錢的東西，包括金融卡
    及提款卡、證件拿過來，我拿一部分回去後，小胖不滿意，
    他自己又去車上找一次，又拿回一些東西，有帳單、卡片、
    證件、手機等物。」、「（問：在汽車旅館內，小胖為何要
    打阿德？又拿他的東西？）小胖以阿德要買毒品，耍他，結
    果讓他沒面子，所以藉口要阿德付100 多萬元，阿德沒錢，
    所以才到他車上拿這些東西。」、「在旅館有逼問阿德卡片
    的密碼？）有，小胖逼問，水溝寫密碼在紙條上，每張卡片
    密碼都有逼問出來，卡片約有1 、2 張，密碼大概是2 、3
    組而已」、「（問：小胖何職？）遊手好閒，我知道他有在
    介紹買賣海洛因毒品。」、「（問：你知否小胖如何交易毒
    品？）我曾經與小胖去台北市○○○路及大安路附近，就是
    頂好市場對面巷子，1 個叫丁丁的女孩子，拿海洛因。」等
    語（以上見94年度他字第345 號卷第75至76頁）。
  2.其於另案（即95年度訴字第468 號）審理中亦證稱：其於原
    審證稱：「（問：你跟丙○○是什麼關係？）朋友關係。」
    、「（問：你那天為何會跟丙○○一起來苗栗？）我怕丙○○會對我家人不利，我就上去台北，我被丙○○打完之後，
    他叫我與他下來苗栗。」、「（問：你知道來苗栗做什麼事
    情？）我不知道，我只知道他叫我來苗栗找甲○○。」、「
    （問：你們一起來時，其他的人如何集合？）我與丙○○一
    起下來的，其他的人去台北的松山那邊的賓館，那時候『紅
    猴』與『麻糬』也都在那邊，徐洪華我不太曉得，我沒有看
    到他，戊○○我有在車上看到他，但是在哪邊上車的，我不
    清楚。」、「（問：什麼事情找甲○○？）丙○○有說要找
    甲○○，問我要去哪裡找，好像是甲○○與他有什麼事情，
    我不大清楚，丙○○知道我認識甲○○。」、「（問：來到
    苗栗之後，是如何找到甲○○的？）約在甲○○的家裡，我
    們去甲○○家裡找他，是我打電話去找甲○○的。」、「（
    問：去甲○○家的情形？）好像是要找甲○○的朋友，有關
    於毒品的事情。」、「（問：你從台北下來苗栗是幾部車？
    ）2 部車，我是坐丙○○的車子，車上有我，徐洪華及麻糬
    他們我不太清楚。好像是我、丙○○、徐洪華3 個人或是4
    個人在同1 部車。」、「（問：你有進去甲○○家嗎？）我
    有進去，沒有全部的人都進去，大概有2 、3 個人進去。」
    、「（問：在甲○○家做什麼事情？）聊天、講話。」、「
    （問：聊什麼事情？）關於毒品的事情。」、「（問：既然
    有2 、3 個人在聊，你也知道毒品的事情，這時候你應該很
    清楚？）他們只是在講毒品好壞的事情，但是沒有講到要找
    誰或是怎樣，只是在聊天而已。」、「（問：後來你們去哪
    裡？）後來我們帶甲○○出去，要去找他的朋友。」、「（
    問：甲○○為何要與你們出去？）甲○○好像要什麼好處，
    所以跟我們出去，好像是用毒品。」、「（問：甲○○是自
    動與你們一起走的？）好像是丙○○拜託他跟我們一起走的
    。」、「（問：你們沒有逼甲○○跟你們走？）沒有逼他。
    」、「（問：甲○○跟你們走了之後，去了哪裡？）去賓館
    ，甲○○打電話找他朋友來。後來有找到人，這個人是跟丙○○一起回來賓館的。」、「（問：幾個人一起回來？）就
    只有丙○○帶丁○○回來而已，甲○○是否還在賓館裡面，
    還是有跟丙○○一起去，我也不太曉得。」、「（問：你看
    到丙○○帶丁○○回來時，情形如何？）他們就講他們的事
    情。剛開始氣氛還好，後來講到毒品的事情，就爭吵起來。
    」、「（問：爭吵起來發生什麼事情？）丙○○對丁○○很
    兇，丙○○有打丁○○，後來丙○○有叫『給我打』，之後
    ，有2 個人打丁○○，好像是麻糬跟另外1 個人打丁○○，
    我在後面，也不太清楚。」、「（問：有看到藍波刀或是手
    槍？）藍波刀是丙○○拿的，手槍我不肯定是否有在包包裡
    面。」、「（問：當天你是否有看到手槍？）我沒有很注意
    ，我只看到有藍波刀而已。」、「（問：徐洪華在做什麼？
    ）那時我情緒很緊張，注意力不夠，我怕換我被打，我只是
    坐在那邊，那時候徐洪華好像在睡覺。」、「（問：打了丁○○之後，接下來發生什麼事情？）他們就講他們的事情，
    還有很多事情沒有講清楚，就是有關於毒品買賣的事情，好
    像是丁○○要賠丙○○錢的樣子。」、「（問：丁○○說有
    人拿他的東西，這件事情你知道嗎？）我知道。丙○○本來
    叫我與徐洪華去丁○○的車上拿東西，但是我們不知道丁○○的車在哪裡，『麻糬』知道，……」、「（問：你以前在
    偵訊時，說是丙○○叫你與徐洪華去丁○○車上拿東西，你
    有拿一部分，提示94年度他字第345 號卷第75頁倒數第11行
    ，為何與你剛才所述不同？）我有去拿，我印象中好像是徐
    洪華或是麻糬的跟我一起出去，因為丙○○不讓我單獨行動
    。」、「（問：照你在偵訊時所述，你拿到金融卡、提款卡
    等東西？）拿回來就放在上面，拿到房間，就換丙○○問丁○○，要丁○○湊錢處理毒品的事情。」、「（問：你從台
    北下來苗栗，在車上的時候，及到汽車賓館，你不知道什麼
    事情嗎？）我不知道他們頭尾發生什麼事情，我只知道丙○○要丁○○賠錢而已。」、「（問：丁○○有答應要給丙○○錢？）丁○○有打電話湊錢，要丙○○給他時間。」、「
    （問：後來如何？）後來就帶丁○○出去。」、「（問：出
    去做什麼？）丁○○好像找人拿錢的樣子。」、「（問：當
    時你坐在哪部車？）當時我被麻糬載，與紅猴同部車，徐洪
    華與丙○○同部車，甲○○好像有跟我同部車過，我記得我
    被麻糬載，我不太記得我們中間有沒有換車。」、「（問：
    你們去哪裡？）就在那邊繞、等，我沒有與他們在一起，不
    知道他們在做什麼。」、「（問：最後？）就回台北。丙○○說丁○○跑掉了，我們就回台北。」、「（問：你回台北
    之後，有哪些人回台北？）甲○○也有與我們回台北，因為
    回台北時甲○○沒有下車，與我們回台北。」、「（問：甲○○住苗栗，為何與你們回台北？）丙○○就帶他回台北。
    」、「（問：甲○○與你們去台北之後，他去哪裡？）甲○○就去台北松山的賓館，我們同1 間，沒有多久，丙○○好
    像有事情就帶我們先走，甲○○就留在賓館那裡。」、「（
    問：新莊建興路有去過嗎？）有去住過1 、2 次。」、「（
    問：警察有到那裡搜索，有搜到你的信，有何意見？）我是
    偷跑出來的，我的機車與東西都在那邊，我不敢去拿，我的
    東西是放在一個黑色的包包，那個黑色包包是我的。」、「
    （問：提示94年監續字第136 號卷附第11頁，這兩張照片的
    東西到底是誰的？）這2 張照片的東西都是我的，是我留在
    黑色包包的東西。」、「（問：丙○○的外號？）小胖。」
    、「（問：徐洪華的外號？）阿順，也叫順哥。」、「（問
    ：本案你在偵查中所講的話是否都是出於你的自由意志？）
    對。」、「（問：你在偵查中所述，是否實在？）實在。」
    、「（問：本案案發是否94年9月11日？）是的。」、「（
    問：距離今天是否已經超過1年半了？）差不多。」、「（
    問：提示94年度他字第345 號卷第74頁，當天的訊問是否是
    94年10月21日？）是的。」、「（問：你剛才回答辯護人時
    ，說有些事情時間久了，記不清楚了，是否如此？）對。」
    、「（問：所以是否在案發後1 個月左右，也就是94年10月
    21日你在地檢署回答檢察官的記憶比較清楚？）對。」、「
    （問：你跟甲○○有沒有什麼仇恨過節或是金錢糾紛？）沒
    有。」、「（問：在案發之前，你是否認識丁○○？）不認
    識。」、「（問：你跟丁○○有沒有仇恨過節或是金錢糾紛
    ？）沒有。」、「（問：案發當天徐洪華的精神狀況正不正
    常？）還好，還算正常。」、「（問：提示94年他字第345
    號卷附第75頁，你在偵查中是否回答到了竹南，你有看到小
    胖拿黑色的手槍及藍波刀？）對。」、「（問：那時候黑色
    的手槍放在什麼地方？）好像1 個包包裡面。」、「（問：
    小胖是從包包裡面拿槍出來嗎？）有拿刀子出來，但是沒有
    拿槍，只是要嚇嚇丁○○而已。改稱【有看到小胖拿槍出來
    】。」、「（問：小胖在松岩逸汽車旅館有把槍拿出來嗎？
    ）有，我是在汽車旅館看到。」、「（問：同頁，你有提到
    帶阿德【即指丁○○】回來時，小胖有拿槍出來，並有拿刀
    打阿德頭部及臉部，是否如此？）有拿刀出來，也有打丁○○。」、「（問：同頁，你有提到說現場還有綽號『水溝』
    、『紅猴』、『麻糬』等人共同打阿德，你當時是否這樣回
    答？）是的。」、「（問：同頁，你有提到是小胖叫你及順
    哥去阿德的車上把車上值錢的東西拿過來，你當時是否這樣
    回答？）對。」、「（問：同頁，你當時有提到在旅館小胖
    有逼問阿德卡片的密碼，是否如此回答？）對。」、「（問
    ：同頁，你當時有提到是綽號『水溝』將密碼寫在紙條上面
    ，每張卡片的密碼都有逼問出來，你當時是否這樣回答？）
    是的。」、「（問：後來回到台北之後，小胖是否有叫你拿
    丁○○的卡片去領款？）有的。」、「（問：是在什麼地方
    ？）台北松山賓館那邊。」、「（問：你有沒有去領款？）
    我出去應付一下就回來了。」、「（問：你怎麼應付小胖的
    ？）我說沒有辦法領。」、「（問：小胖【即丙○○】怎麼
    回答？）小胖很生氣，說我沒有去領，說我騙他。」、「（
    問：後來丙○○自己有沒有去領？）我不曉得後續的狀況，
    提款卡那些東西就放在那邊。」、「（問：提示94年偵字第
    4233號卷第66頁到第68頁，這些是警方在丙○○住處搜到的
    東西，為何裡面有丁○○的證件資料？這些是否案發當天從
    丁○○的車上拿出來的東西？）丁○○的證件是。」、「（
    問：這些丁○○的證件等資料，後來是否交給丙○○處理？
    ）這些東西都交給丙○○，後來我跑掉了。」等語（以上見
    95年度訴字第468 號卷(二)第236 至252 頁）。
  3.其於另案（即96年度上訴字第2633號）審理中亦證稱：「（
    問：你在汽車旅館有無見到丁○○的車子？）他的車子在汽
    車旅館的外面門口。」、「（問：那天你有無到他車子裡面
    ？）有的。是丙○○叫我去的。」、「（問：你去他的車子
    裡面做什麼？）拿車上的東西，如帳單、紙張等。」、「（
    問：丙○○叫你去時，如何跟你說的？）他本來叫徐洪華帶
    我去，但徐洪華不知道車子在哪裡，所以後來麻糬帶我去。
    他不是直接下命令給我的」、「（問：丙○○下命令時你有
    無聽到？）有的。」、「（問：他的命令裡面有無具體指出
    要拿哪個東西？）沒有。只有說去他的車上拿他的東西下來
    。」、「（問：你去丁○○的車子時，是多少人去？）兩個
    人。」、「（問：你於苗檢偵訊時所說的話是否實在？）當
    時是講有跟徐洪華去。但是後來是跟麻糬去。所以不實在。
    」、「（問：為何不實在？）因為丙○○一直打我。」、「
    （問：為何丙○○打你，你會講說是徐洪華跟你去車上拿東
    西？）因為我討厭丙○○，徐洪華與他是兄弟，他們都會欺
    負我。」、「（問：檢察官問你時有無對你實施強暴脅迫？
    ）沒有。」、「（問：你對檢察官的答話是否出於自由意志
    ？）是的。」、「（問：丁○○被帶到松岩逸汽車旅館房間
    時，你們所有的人都在？）是的。丁○○被帶進來時，甲○○與丙○○一起回來。丁○○跟丙○○講話講的不愉快，丙○○就打他，後來丙○○有叫我打，我沒有打。我有看到麻
    糬、水溝，還有丙○○他們3 人都有打。」、「（問：丙○○有從丁○○身上拿錢？）好像有看到跟他拿錢，拿多少我
    不知道。因為丙○○有拿他的皮包起來看。」、「（問：你
    們後來帶甲○○到隔壁房間？）是紅猴與甲○○到隔壁房間
    ，其他人都在另一間。」、「（問：你從頭到尾都在那個房
    間？）是的。我沒有到隔壁間去。」、「（問：徐洪華也一
    直在那個房間？）印象中是有在那個房間。」、「（問：你
    去丁○○車上拿東西回來交給何人？）丙○○。」、「（問
    ：丙○○是叫你去他車上將所有的東西拿下來？）是的。」
    、「（問：後來是否有逼丁○○講密碼？）是丙○○。而水
    溝在記。」、「（問：你後來有拿丁○○提款卡去提款？）
    是丙○○叫我拿去領，但我沒有去領，騙丙○○說不可以領
    。」、「（問：丙○○如何跟你說？）他叫我去領看看，沒
    有說領多少。」、「（問：徐洪華在丁○○被押到房間後，
    他究竟做哪些事情？）他一開始在旁邊，我沒有看到徐洪華
    打人。後來在旁邊睡覺。」、「（問：丙○○叫你跟徐洪華
    到車上拿東西時，他是否在睡覺？）那時候剛開始還沒有睡
    覺，他說他不知道車子在哪裡。」、「（問：你以前所講的
    ，除了剛剛說有跟徐洪華一起去丁○○車上拿東西不實在以
    外，尚有何處不實在？）其他都實在。」等語（以上見96年
    度上訴字第2633號卷第174 至176 頁）。
  4.綜上可知，證人乙○○於偵查中、另案第一審及第二審均已
    供認犯行，且核與證人丁○○、甲○○所述大致相符，再參
    諸乙○○始終均明確證稱：是丙○○叫伊去拿丁○○車上的
    東西等語，且其後警方在被告住處，亦確有扣得丁○○之國
    民身分證、護照等證件等情（詳如前述），益徵證人乙○○
    所證被告之上開犯行，應可採信。至證人乙○○上開所證關
    於其與何人（徐洪華或「麻糬」）一同至丁○○車上搜刮財
    物乙節，固前後陳述不一，惟無論其係與徐洪華抑或「麻糬
    」一同至丁○○車上搜刮財物，經核並不足影響被告（其與
    乙○○、徐洪華、「麻糬」等人為共同正犯，詳下述）犯罪
    之成立，蓋共同正犯本應對於各個共犯之行為負其刑事責任
    ，併此敘明。
  (四)證人即共犯戊○○之證詞：
  1.其雖於另案（即95年度訴字第468 號）審理中證稱：「（問
    ：你是否認識丁○○及甲○○？）都不認識。」、「（問：
    你是否認識丙○○？）認識。」、「（問：你在94年9 月11
    日時，有無與丙○○等人南下苗栗？）我原本在新竹，後來
    去苗栗。」、「（問：你們為何去汽車賓館？）我坐另1 台
    車，駕駛是紅猴或是麻糬。」、「（問：當時是誰與你去汽
    車賓館？）7 個人，2 台車，甲○○、丙○○、徐洪華同1
    台車，我與麻糬及紅猴同1 部車。」、「（問：後來你們去
    汽車賓館之後，中途有沒有人離開？）丙○○與甲○○有離
    開，他們回來之後，徐洪華才走的。」、「（問：丙○○與
    甲○○回來之後，有沒有帶什麼人？）有1 個人，叫做丁○○。」、「（問：他們找丁○○回來做什麼事情？）前面不
    知道，後來才知道，前面發生糾紛，後來我去勸才知道。」
    、「（問：你剛才說前面有發生糾紛，發生糾紛時的氣氛如
    何？）不好。」、「（問：當時有沒有任何人拿任何的兇器
    、發生什麼事情？）打架，我在那邊拉扯。」、「（問：當
    時你看到有在打架，是誰打誰？）麻糬與丙○○打丁○○。
    」、「（問：當時丙○○手上有沒有拿任何的武器？）沒有
    。」、「（問：當時乙○○有沒有在旁邊？）在旁邊，沒有
    動手。」、「（問：你是從哪裡到苗栗？）新竹的新豐。」
    、「（問：你跟丙○○的關係？）朋友關係。」、「（問：
    你跟甲○○聊天的地方？）在甲○○的家裡，大概逗留半個
    小時。」、「（問：後來為何要離開？）要去喝酒，是甲○○帶我們去的。」、「（問：誰去找丁○○的？）丙○○與
    甲○○。」、「（問：也就是說丙○○與丁○○打架時，徐
    洪華、甲○○都不在場？）對，紅猴也不在場。」、「（問
    ：打完架之後？）又在那邊聊，聊毒品的事情。」、「（問
    ：所謂毒品的事情是怎樣的事情？）買賣糾紛，丁○○賣假
    毒品給丙○○，丁○○說那是真的，後來之所以出去找人，
    是說那個人把毒品交給丁○○的，所以才要去找那個叫做博
    仔的人。」、「（問：你的綽號？）綽號『水溝』。」、「
    （問：丁○○說他的一些金融卡、信用卡被拿到賓館的房間
    ，這件事情你知道嗎？）在賓館的房間床上有這些，誰拿的
    我不知道。」、「（問：丁○○還有說他有被逼問這些金融
    卡、信用卡的密碼，有這回事嗎？）沒有，…」、「（問：
    丁○○還說是丙○○逼問他，而你在旁紀錄，有這回事嗎？
    ）沒有這回事，我要求我們3 人一起測謊。」、「（問：離
    開賓館之後，你們去哪裡？）去找博仔，我與丙○○、丁○○，開丁○○的車子，徐洪華與乙○○1 部車，麻糬與紅猴
    1 部車，我們有去加油站加油，是用丁○○的卡刷卡的，找
    不到博仔，就去找天明，天明是丙○○的朋友，後來天明找
    到之後，他們不知道講什麼，我們就去買東西吃，丙○○、
    丁○○及我3 個人一起下車，去買牛肉餡餅，還有買飲料，
    丁○○說要吃檳榔，我說檳榔在車上，自己去拿，丁○○就
    跑掉了，……」、「（問：你們離開賓館時，徐洪華有坐上
    你們的車子嗎？）坐一下就到乙○○的車子。」、「（問：
    丙○○與丁○○就這件事情，他們有沒有達成什麼處理？）
    他們就說要找他的上面，丁○○有答應要換東西或賠錢，就
    是一個交代。」、「（問：丁○○說你有拿槍押他，有沒有
    這件事情？）沒有，……」、「（問：丁○○後來跑掉了，
    後來你們怎麼做？）我與麻糬、紅猴1 台車，甲○○、丙○○、徐洪華、乙○○1 台車，回台北。」、「（問：後來你
    們到台北之後如何？）我就先走了，因為我家在附近而已，
    我那時候住在台北市○○○路○段頂好商場附近。」、「（
    問：你回台北之後，你們這兩部車第1 個停頓的地方？）基
    隆路、松山路那邊的晶光賓館，……」、「（問：你剛才說
    你沒有紀錄丁○○的金融卡的密碼，你們有沒有人搜他的身
    體？）沒有人搜他。」、「（問：提示94年度他字第345 號
    卷第19到20頁，你在檢察官那裡所述實在嗎？）實在。」、
    「（問：同卷第21到26頁警訊筆錄，警方有對你刑求嗎？）
    沒有。」、「（問：同上卷，你在警訊所述，是否實在？）
    實在。」、「（問：提示同卷第27到28頁檢察官訊問筆錄，
    你所述是否實在？）實在。」、「（問：提示同卷第28頁，
    你在檢察官訊問時，是否有跟檢察官說『因為我事後聽他們
    在對話，才知道是丁○○本來向小胖要買毒品後來又不買，
    他又欠小胖兩萬元才打他』，你是否有這樣講？）是的。」
    、「（問：提示同卷第28頁，你是否有回答檢察官說丁○○
    的東西是小胖拿走的，他有拿走提款卡1 、20張，1 本護照
    及駕照，你是否有這樣回答？）有。」、「（問：提示同卷
    第27頁，你是否在檢察官訊問時，有回答『我們當時只有我
    、庚○○（乙○○所冒名）、麻糬、丙○○有打丁○○』？
    ）有。」、「（問：提示同卷第28頁，你是否有回答檢察官
    現場有藍波刀，是小胖的？（提示並告以要旨）有。」等語
    （以上見95年度訴字第468 號卷(二)第256 至265 頁）。
  2.又參酌其於偵查中所供：「我們當時只有我、庚○○、麻糬
    、丙○○有打丁○○」（見94年度他字第345 號卷第27頁）
    、「因為我事後聽他們在對話，才知道是丁○○本來向小胖
    要買毒品後來又不買，他又欠小胖2 萬元才打他」、「現場
    有藍波刀，是小胖的」（以上見同上卷第28頁）等語；及其
    於警詢中所證：「……，在房間裡小胖【即指丙○○】問阿
    德【即指證人丁○○】話時小胖就出手打他，我也有打他，
    我是用拳頭打他的，小胖是用拳頭及藍波刀打阿德的頭部。
    」（見同上卷第23頁）、「提款卡大約是20張，這些東西都
    是小胖拿去，我不知道在那裡」（見同上卷第25頁）等語，
    與其於另案審理中證述之內容有所歧異。本院審酌證人戊○○於警詢及偵查中之陳述距案發時較近，當時記憶自較深刻
    ，可立即反應所知，不致因時隔日久而遺忘案情；且較無來
    自其他共犯在場之壓力，或事後串謀而故為迴護其他共犯之
    機會，且其亦自承有毆打丁○○之不利於己之供述，揆諸上
    開說明，其於警詢及偵查中所為之陳述，客觀上具有較可信
    之特別情況，且亦為證明犯罪事實存否所必要，復與證人丁○○、甲○○、乙○○等人所證較相符合，本院認為較可採
    信。故其於警詢及偵查中陳稱其與被告、「麻糬」等人，在
    上開汽車旅館，毆打丁○○，被告並持藍波刀毆打丁○○，
    且被告打丁○○之原因，乃丁○○本欲透過綽號小胖之被告
    購買毒品，但後來又不買，另丁○○之提款卡，係由被告取
    走等情為真實而可採；至其於另案審理中所證，顯係為推卸
    自己責任，並迴護其餘共犯之詞，不足採信。
  (五)證人己○○之證詞：
    其於本院中固證稱：伊於94年9 月間，有與被告各出15萬元
    ，一同至竹南龍鳳宮附近向「胖德」購買毒品，當時現場只
    有伊、被告及「胖德」3 人，而伊待在車上，被告下車跟「
    胖德」交易，嗣伊與被告在伊竹南家裡試毒品，發現品質不
    好，摻糖摻得太過份，被告就把毒品拿去找「胖德」退錢，
    留在那邊2 天，後來被告有退給伊10幾萬元云云（見本院卷
    第49至60頁）。惟參諸被告迭於警詢、偵查中及另案審理作
    證時均從未提及「己○○」此人，反而遲至本院準備程序中
    （97年10月間）始具狀載明己○○之真實姓名及地址並聲請
    本院傳喚，及證人己○○於本院中復陳稱：伊距開庭最近1
    次與被告見面，是97年8 月份，在苗所新收的時候等情（見
    本院卷第59頁），則被告與己○○間究有無事先勾串證詞之
    情形，已顯有可疑；況觀之己○○於本院中所證之內容，倘
    涉及較細節性之問題時，多言詞迴避，語帶保留（如稱：絕
    對性我不敢講、我不敢肯定、我沒辦法很詳細跟你說、我確
    實不知道等語），且其證述之情節，亦顯與證人甲○○、丁○○、乙○○、戊○○上開證述不符；是本院認其上開所證
    ，應係附和並迴護被告之詞，不足採信。
  (六)證人辛○○之證詞：
    其於本院中固證稱：伊不認識被告、丁○○，伊沒有與丁○○、「博仔」去台北找被告，伊認識的「博仔」是養鴿子的
    ，伊不曉得被告為何來找伊，且竹南還有另1 個人叫「天明
    」的人云云（見本院卷第61至70頁）。惟參諸其證述之情節
    ，顯與證人丁○○、甲○○上開證述不符，且因毒品係違禁
    物，無論買賣毒品均可能構成犯罪，是證人辛○○此部分應
    係避重就輕，有意掩飾自己犯行所為之證詞，應不足採。
  (七)被告固以前詞置辯。惟查，本案係因丁○○於案發前2 、3
    日，偕同綽號「博仔」及「天明」2 位成年男子，一同至臺
    北市○○路，欲透過被告介紹購買毒品，惟因故未成交，被
    告覺得顏面無光，因此心生不滿，遂藉此理由強盜丁○○財
    物等情，已如前述，又該筆毒品買賣既未成交，居於介紹人
    地位之被告自無何佣金可言，詎被告竟係藉此理由強盜丁○○財物，其主觀上自有不法所有之意圖，灼然甚明。是被告
    所辯：本案係伊向丁○○購買毒品所引起之債權債務糾紛云
    云，顯係卸責之詞，並不足採。又甲○○係因被告要求其帶
    被告及其他共犯去找丁○○，見被告等人數眾多，始勉為應
    允而帶渠等去找丁○○，適丁○○不在家，遂遭渠等帶至「
    松岩逸汽車旅館」房間內，戊○○並自包包內取出上開手槍
    交予被告，由被告命甲○○配合打電話誘出丁○○，並私行
    拘禁甲○○在房間內而剝奪甲○○之行動自由，且渠等於強
    盜丁○○財物後，復繼續押甲○○至臺北市○○○路「晶光
    旅社」等情，已如前述，倘被告所辯其並無妨害甲○○之行
    動自由為真，則期間被告等人何以需持上開手槍？又被告等
    人強盜丁○○財物後，何以不讓住於苗栗縣竹南鎮之甲○○
    自行回家，或將甲○○載回住處，反而逕將甲○○載至臺北
    市之「晶光旅社」？凡此均顯與常情有違。是被告此部分所
    辯，亦不足採。又按告訴人、證人之陳述有部分前後不符，
    或相互間有所歧異時，究竟何者為可採，法院仍得本其自由
    心證予以斟酌，非謂一有不符或矛盾，即應認其全部均為不
    可採信；尤其關於行為動機、手段及結果等之細節方面，告
    訴人之指陳，難免故予誇大，證人之證言，有時亦有予渲染
    之可能；然其基本事實之陳述，若果與真實性無礙時，則仍
    非不得予以採信（最高法院74年台上字第1599號判例參照）
    。經查，本件丁○○於偵查中對其身上遭被告取走之「現金
    數額」（究為1 千元或2 、3 千元）此細節部分，前後陳述
    固不盡相同，惟參以丁○○當時已遭注射不明液體，致其頭
    部暈眩，且其身上之現金乃係遭被告趁勢取走，事出突然，
    其本即無法加以點算，故衡情丁○○對上開現金之詳細數額
    ，記憶縱未臻明確，亦應屬情理之常；況丁○○就「被告確
    有強行取走其身上現金」此一基本事實，始終證述如一，且
    語意堅決，態度肯定，並核與證人乙○○證稱：伊好像有看
    到丙○○跟丁○○拿錢，拿多少伊不知道，因為丙○○有拿
    丁○○的皮包起來看等語（詳如前述），大致相符，而與真
    實性無礙，是證人丁○○之證述自非不得予以採信。則被告
    此部分所辯，亦不足採。至被告其餘所辯：伊並未持有上開
    手槍、逼問丁○○提款卡密碼云云，亦顯與證人丁○○、甲○○、乙○○等人所證不符，則其空言否認，應係事後卸責
    之詞，自不足採。此外，復有慈祐醫院診斷證明書1 份在卷
    可稽，及藍波刀1 支扣案可佐。此部分事證明確，被告犯行
    堪以認定，應予依法論科。
三、新舊法比較：
  (一)關於刑法第212 條、第216 條變造國民身分證、行使變造國
    民身分證之規定，法定刑為1 年以下有期徒刑、拘役或300
    元以下罰金；惟被告行為後，戶籍法業於97年5 月28日修正
    公布，該法第75條第1 項規定：「意圖供冒用身分使用，而
    偽造、變造國民身分證，足以生損害於公眾或他人者，處5
    年以下有期徒刑、拘役或科或併科新臺幣50萬元以下罰金。
    行使前項偽造、變造之國民身分證者，亦同。」，經比較新
    舊法結果，自以刑法之規定較戶籍法有利於被告。
  (二)又被告行為後，刑法部分條文及刑法施行法業於95年7 月1
    日修正施行，茲就本件新舊法比較結果說明如下：
  1.關於法定罰金刑最低度部分，修正前刑法第33條第5 款規定
    為「罰金：1 元（銀元）以上」，修正後刑法第33條第5 款
    規定「罰金：新臺幣1 千元以上，以百元計算之」，經比較
    新舊法結果，自以適用舊法較有利於被告。
  2.修正後刑法業已刪除第56條連續犯之規定，此刪除雖非犯罪
    構成要件之變更，惟顯已影響行為人刑罰之法律效果，自屬
    法律有變更，經比較新舊法結果，自以適用舊法較有利於被
    告。
  3.修正後刑法業已刪除第55條後段牽連犯之規定，此刪除雖非
    犯罪構成要件之變更，惟顯已影響行為人刑罰之法律效果，
    自屬法律有變更，經比較新舊法結果，亦以適用舊法較有利
    於被告。
  4.綜上所述，本院經綜合全部罪刑之結果，在適用「罪刑綜合
    比較原則」及「擇用整體性原則」下，本件應一體適用舊法
    即被告行為時之法律對其較為有利。
  5.至刑法有關累犯之規定雖亦經修正，然本件被告於受有期徒
    刑之執行完畢，5 年內故意再犯本件有期徒刑以上之罪，無
    論依修正前刑法第47條或修正後第47條第1 項之規定均構成
    累犯，即無有利或不利之情形，於刑法修正施行後法院為裁
    判時，無庸為新、舊法之比較（最高法院97年度第2 次刑事
    庭會議決議參照）；另刑法有關共同正犯之規定雖亦經修正
    ，惟揆之上開說明意旨，被告無論依修正前刑法第28條或修
    正後第28條之規定均應論以共同正犯，即無有利或不利之情
    形，自亦無庸為新、舊法之比較，併此敘明。
四、核被告所為，係犯刑法第216 條、第212 條之行使變造特種
    文書罪、第277 條第1 項之傷害罪、第302 條第1 項之妨害
    自由罪及第330 條第1 項之結夥3 人以上攜帶兇器強盜罪。
    被告於變造庚○○之國民身分證及汽車駕駛執照後，復持以
    行使，其變造之低度行為，應為其後行使之高度行為所吸收
    ，僅論以行使變造特種文書罪。被告與乙○○間，就上開行
    使變造特種文書罪部分，被告與戊○○、徐洪華、乙○○、
    綽號「紅猴」、「麻糬」等成年男子間，就上開傷害、剝奪
    他人行動自由及加重強盜等罪部分，互有犯意聯絡及行為分
    擔，均應論以共同正犯。又按強盜罪以強暴、脅迫等方法，
    致使不能抗拒為構成要件之一，當然含有妨害被害人自由之
    性質，故犯強盜罪而有妨害被害人之自由時，是否另論以妨
    害自由罪名，應就行為人之全部犯罪行為實施過程加以觀察
    。倘妨害自由行為時，強盜行為尚未著手實施，可依其情形
    認為妨害自由、強盜犯罪間具有方法結果之牽連關係；若強
    盜犯行業已著手實施，則所為強暴、脅迫等非法方法剝奪被
    害人行動自由行為，應包括在強盜行為之內，無另行成立刑
    法第302 條第1 項之剝奪他人行動自由罪之餘地（最高法院
    91年度台上字第803 號判決參照）。本案被告及其他共同正
    犯於強盜被害人丁○○財物之前，先由被告強押丁○○上車
    、再由被告等人將丁○○拘禁在松岩逸汽車旅館房間，由戊○○等人毆打丁○○並對其注射不明液體至不能抗拒後，由
    被告強取丁○○身上財物，並由乙○○等人至丁○○車上拿
    取丁○○車內之物品，依上開情形，自可認被告對丁○○另
    涉刑法第302 條第1 項之妨害自由罪。被告先後對甲○○、
    丁○○2 人妨害自由，時間緊接，所犯構成要件相同之罪名
    ，顯係基於概括犯意反覆為之，為修正前刑法第56條之連續
    犯，應論以1 罪。被告所犯傷害、連續妨害自由及加重強盜
    等3 罪間，有方法、目的之牽連關係，應依修正前刑法第55
    條後段牽連犯之規定，從一重之加重強盜罪處斷。被告所犯
    行使變造特種文書及加重強盜罪，犯意各別，行為互殊，應
    予分論併罰。被告曾因贓物、槍砲彈藥刀械管制條例、毒品
    危害防制條例、妨害自由及偽造文書等案件，先後經法院判
    決有期徒刑1 年、6 月、6 月、4 月及8 月確定，合併應執
    行有期徒刑2 年9 月，於94年2 月4 日縮短刑期假釋交付保
    護管束，並於同年5 月1 日期滿未經撤銷執行完畢之事實，
    有臺灣高等法院被告前案紀錄表附卷可稽，其於5 年內故意
    再犯本件有期徒刑以上之罪，為累犯，應依刑法第47條第1
    項之規定，加重其刑。爰審酌被告指示乙○○變造庚○○之
    國民身分證及汽車駕駛執照後，復一同持以向租賃車行租車
    而行使變造之特種文書，業已生損害於庚○○及租賃車行，
    實不足取；又被告明知丁○○並未積欠其任何債務，竟夥同
    乙○○、徐洪華、戊○○、「麻糬」、「紅猴」等人，持上
    開手槍及藍波刀，先後剝奪甲○○、丁○○之行動自由，並
    傷害丁○○、強盜丁○○財物，惡性非輕，復衡以被告之犯
    罪動機、目的、手段、造成之損害，及犯後僅坦承對丁○○
    妨害自由、傷害部分之犯行，餘則飾詞否認，虛耗有限之司
    法資源，實難認有悔意，併參酌被告為本案之主導者，而共
    同正犯乙○○、戊○○、徐洪華復已分別經法院判處如事實
    欄所示之罪刑確定，慮及刑罰之比例及公平原則等一切情狀
    ，爰分別量處被告如主文所示之刑。又被告係於96年4 月24
    日前犯上開行使變造特種文書罪部分之罪行，所犯合於中華
    民國九十六年罪犯減刑條例之規定，應依該條例第2 條第1
    項第3 款、第7 條之規定，減其宣告刑2 分之1 ；至被告所
    犯上開加重強盜罪部分之罪行，既經宣告如主文所示之刑，
    依該條例第3 條第1 項第15款規定，即不能適用該條例減刑
    ，附此敘明。又關於宣告多數有期徒刑合併應執行之刑，修
    正前刑法第51條第5 款係規定不得逾20年，修正後則規定不
    得逾30年，經比較新舊法之結果，自以舊法較有利於被告，
    爰依刑法第2 條第1 項前段之規定，適用修正前刑法第51條
    第5 款之規定，及併依中華民國九十六年罪犯減刑條例第11
    條之規定，就上開應減刑及不應減刑之罪之宣告刑，定被告
    應執行之刑。又扣案之庚○○國民身分證上及汽車駕駛執照
    上經變造為「乙○○」之照片各1 張，係共同正犯乙○○所
    有供犯罪（犯罪事實(一)）所用之物；另扣案藍波刀1 支，係
    被告所有供犯罪（犯罪事實(二)）所用之物，均應依刑法第38
    條第1 項第2 款之規定，宣告沒收。至被告及共同正犯戊○○所持有之上開手槍並未扣案，因無證據證明有殺傷力，未
    可遽予認定係違禁物，為免將來執行之困難，爰不予宣告沒
    收，併此敘明。
參、應適用之法律：
    據上論斷，應依刑事訴訟法第299 條第1 項前段，刑法第2
    條第1 項前段、第28條、（修正前）第56條、第216 條、第
    212 條、第277 條第1 項、第302 條第1 項、第330 條第1
    項、（修正前）第55條後段、第47條第1 項、第38條第1 項
    第2 款、（修正前）第51條第5 款，中華民國九十六年罪犯
    減刑條例第2 條第1 項第3 款、第7 條、第11條，刑法施行
    法第1 條之1 ，判決如主文。
本案經檢察官黃智炫到庭執行職務。
中    華    民    國    98    年    8     月    20    日
                  刑事第二庭    審判長法  官  楊  清  益
                                      法  官  林  靜  雯
                                      法  官  林  大  為
以上正本證明與原本無異。
如不服本判決應於收受判決後10日內向本院提出上訴書狀，並應
應敘述具體理由。其未敘述上訴理由者，應於上訴期間屆滿後20
日內向本院補提理由書 (均須按他造當事人之人數附繕本)「 切
勿逕送上級法院」。告訴人或被害人如對本判決不服者，應具備
理由請求檢察官上訴，其上訴期間之計算係以檢察官收受判決正
本之日期為準。
                                      書記官  蘇  文  熙
中    華    民    國    98    年    8     月    25    日
附錄本案論罪科刑法條：
中華民國刑法第212條
偽造、變造護照、旅券、免許證、特許證及關於品行、能力服務
或其他相類之證書、介紹書，足以生損害於公眾或他人者，處1
年以下有期徒刑、拘役或3 百元以下罰金。
中華民國刑法第216條
行使第210 條至第215 條之文書者，依偽造、變造文書或登載不
實事項或使登載不實事項之規定處斷。
中華民國刑法第277條
傷害人之身體或健康者，處3 年以下有期徒刑、拘役或1 千元以
下罰金。
犯前項之罪因而致人於死者，處無期徒刑或7 年以上有期徒刑；
致重傷者，處3 年以上10年以下有期徒刑。
中華民國刑法第302條
私行拘禁或以其他非法方法，剝奪人之行動自由者，處5 年以下
有期徒刑、拘役或3 百元以下罰金。
因而致人於死者，處無期徒刑或7 年以上有期徒刑，致重傷者，
處3 年以上10年以下有期徒刑。
第 1 項之未遂犯罰之。
中華民國刑法第330條
犯強盜罪而有第321 條第1 項各款情形之一者，處7 年以上有期
徒刑。
前項之未遂犯罰之。


司法院資訊處製作；財團法人民間司法改革基金會備份。
